臺灣板橋地方法院刑事判決　　　　　　　　　　　　九十二年度交易字第六七號
　　公　訴　人　臺灣板橋地方法院檢察署檢察官
　　被　　　告　丙○○
　　　　　　　　甲○○○
右列被告因過失傷害案件，經檢察官提起公訴（九十二年度偵字第四五八號、第七
二二二號），本院判決如左：
    主  文
丙○○因過失傷害人致重傷，處拘役伍拾日，如易科罰金，以佰元折算壹日。
甲○○○部分公訴不受理。
    事  實
一、丙○○於民國九十一年七月十五日上午七時許，騎乘車牌號碼ＤＩＲ─四三八號
    輕型機車，沿臺北縣永和市○○路由東往西方向，即往中正路方向行駛，途經永
    貞路一五六巷口時，應注意車輛行駛時，駕駛人應注意車前狀況，隨時採取必要
    之安全措施以避免危險之發生，且依當時情形係白天、路面無缺陷、無障礙物，
    視距良好，並無不能注意之情事，竟疏於注意，而貿然前行，適同一時、地，甲
    ○○○騎乘車牌號碼ＱＫＦ─九二號輕型機車行駛經過該處，原應遵守道路交
    通標誌、標線之指示，未注意交通標誌、標線之指示，貿然跨越分向限制線逆向
    駛入來車車道內，二車均閃煞不及而發生撞擊，使甲○○○人車倒地，受有頭部
    外傷併嚴重腦挫傷及硬膜下血腫，呈植物人狀態等傷害。
二、案經被害人甲○○○之夫乙○○訴請臺北縣政府警察局永和分局報請臺灣板橋地
    方法院檢察署檢察官偵查起訴。
    理  由
壹、就丙○○部分：
一、訊據被告丙○○對於右開時、地發生車禍肇事致被害人甲○○○受傷之事實固坦
    承不諱，惟仍辯稱：車禍當時係被害人逆向行駛，我不認為我有何過失，且當時
    我靠在最右邊，我是開在邊線。我左邊有一部車擋住我的視線，又有一台車從巷
    口突然出來，我就被撞到了云云。經查：
（一）右揭犯罪事實業據證人丁○○到庭證稱：「大概是上午六點五十分左右，我坐
      在計程車上面，在永和市○○路、中正路口等紅燈。我看到一個大約五十歲左
      右的中年婦女（即被害人，以下均稱被害人）騎紅色機車，被害人從對向騎過
      來（當庭畫出現場圖），切到我所坐計程車的正前面，被害人再右轉逆向行駛
      。而被告的機車照理是正向行駛的，被告的機車是在我計程車的右方。被害人
      所切入的計程車就是我所坐的計程車。被害人所騎機車原本在對向車道沒有逆
      向，她先左轉、再右轉這時候就是逆向了。被害人（右轉後逆向）騎了一段，
      大約二台車的距離，這時我就聽到很大的碰撞聲音。我推測被害人的瞬間速度
      是五、六十公里，被害人的豆漿灑了一地，被害人跟被告跌倒在地上。因為我
      是大客車司機，所以我可以推測他們兩人的車速。我沒有看到被告的車速，我
      認為被告的車速也不慢。我是用二輛車的毀損程度，來推測被告的車速。（審
      判長問：那婦女是在右轉處就撞上的，或是行駛一段距離之後，才碰撞的？）
      是在我所坐的計程車右轉之後，經過我所坐的計程車，再經過二個車身之後，
      大約十到十五公尺之後才碰撞的」等語明確（均參見本院九十三年四月十五日
      審判筆錄第六頁至第七頁）；且事故發生後，被害人所騎乘之機車係傾停於肇
      事路段旁之路邊停車格之線上左前，車身方向與該道路所應遵行之方向相反，
      有前車頭燈破裂掉落、前車身破裂、置物藍彎曲損害、前車頭外殼散落等情形
      ，被告丙○○之機車車身則係前車身破裂、車身左邊有裂痕等節，有證人所繪
      被害人行進方向及現場圖、臺北縣政府警察局永和分局交通分隊警員至事故現
      場處理時所測繪之道路交通事故調查報告表、臺北縣政府警察局永和分局交通
      事故補充資料表各一紙及車禍現場暨車輛毀損照片八幀在卷可查，足見被害人
      之機車係於逆向直行之狀態下撞擊被告機車之車頭，堪認被告丙○○當時確已
      有相當時間採取必要之安全措施，而避免迎面撞擊逆向駛來之被害人機車，準
      此以觀，益徵被告前開辯解，純屬事後圖卸推託之詞，要無足採。另臺灣省臺
      北縣區車輛行車事故鑑定委員會、台灣省車輛行車事故覆議鑑定委員會所做之
      鑑定結論，固認被告丙○○駕駛輕機車無肇事因素，尚未能拘束本院對被告肇
      事責任之認定，附此敘明。綜上所述，被告丙○○駕車行駛至上開肇事路段之
      際，疏未注意車前適有被害人之機車逆向迎面駛來之狀況，又疏未採取減速、
      剎停或閃避之必要安全措施，即貿然驅車前行，終致肇事，造成被害人受有前
      開傷害等節，應堪認定。
（二）按車輛行駛時，駕駛人應注意車前狀況，隨時採取必要之安全措施，道路交通
      安全規則第九十四條第三項定有明文。被告駕車自應注意上述道路交通安全規
      定，且依當時係白天、路面無缺陷、無障礙物，視距良好，並無不能注意之情
      事，竟疏不注意為之，以致肇事，被告應有過失，至為顯然。而被害人亦因此
      事故而受有傷害，被告之過失與被害人所受傷害間即具有相當因果關係。再按
      汽車在雙向二車道行駛時，均應在遵行車道內行駛，在劃有分向限制線之路段
      ，不得駛入來車之車道內，道路交通安全規則第九十七條第一款、第二款定有
      明文。被害人固跨越分向限制線行駛，同有過失，但仍不得以此解免其過失責
      任。事證明確，被告犯行已堪認定。
二、次按刑法第十條第四項第六款所謂其他於身體或健康，有重大不治或難治之傷害
    ，係指傷害重大且不能治療或難以治療而言，有二十九年度上字第六八五號判例
    意旨可資參照。本件被害人因被告之過失行為，致頭部外傷併嚴重腦挫傷及硬膜
    下血腫，呈植物人狀態之重大傷害，被害人之夫即告訴人乙○○已為被害人聲請
    禁治產宣告，業經調本院九十一年度禁字第一七一號卷查閱無訛，並有診斷證明
    書二件、本院九十一年度禁字第一七一號裁定書一件在卷可稽，依前開判例意旨
    ，已符合刑法第十條第四項第六款之規定，而屬重傷害無疑。
三、核被告所為，係犯刑法第二百八十四條第一項後段之過失致重傷罪。爰審酌被告
    並無前科、其過失之程度、被害人所受傷害，至今仍未能與被害人家屬達成和解
    等一切情狀，量處如主文所示之刑，並諭知易科罰金之折算標準，以資懲儆。
貳、就甲○○○部分：
一、公訴意旨略以：甲○○○九十一年七月十五日上午七時許，騎乘ＱＫＦ－０九二
    號機車，沿臺北縣永和市○○路西向東方向行駛，原應遵守道路交通標誌、標線
    之指示，竟疏未注意，貿然跨越分向限制線，逆向駛入對向車道內，致撞擊沿臺
    北縣永和市○○路往中正路方向直行，由丙○○所騎乘之車牌號碼ＤＩＲ─四三
    八號輕型機車，因而致丙○○則受有左額部裂傷及右第三指挫擦傷等傷害。因認
    被告甲○○○涉犯刑法第二百八十四條第一項前段過失傷害罪嫌。
二、按告訴乃論之罪，告訴人於第一審辯論終結前得撤回其告訴，又告訴經撤回者，
    應諭知不受理之判決，刑事訴訟法第二百三十八條第一項、第三百零三條第三款
    分別定有明文。經查告訴人丙○○告訴被告甲○○○過失傷害案件，起訴書認係
    觸犯刑法第二百八十四條第一項前段之罪，依同法第第二百八十七條之規定，須
    告訴乃論。茲據告訴人丙○○於本院九十三年一月三十日準備程序中當庭撤回告
    訴（參見本院九十三年一月三十日準備程序筆錄第五頁），依照首開說明，爰不
    經言詞辯論，逕為不受理之諭知。
據上論斷，應依刑事訴訟法第二百九十九條第一項前段、第三百零三條第三款、第三
百零七條，刑法第二百八十四條第一項後段、第四十一條第一項，罰金罰鍰提高標準
條例第一條前段、第二條，判決如主文。
本案經檢察官陳銘祥到庭執行職務。
中      華      民      國      九十三      年     四    月    二十九   日
                                 臺灣板橋地方法院刑事第二庭
                                     審判長 法  官 高奕驤
                                            法  官 黃若美
                                            法  官 潘翠雪
右正本證明與原本無異。
如不服本判決，應於判決送達後十日內向本院提出上訴狀 (應附繕本) ，上訴於
臺灣高等法院。
                                            書記官 江文彬
中      華      民      國      九十三      年    四    月  二十九    日
附錄本案論罪科刑法條全文：
刑法第二百八十四條
因過失傷害人者，處六月以下有期徒刑、拘役或五百元以下罰金。致重傷者，處一年
以下有期徒刑、拘役或五百元下罰金。
從事業務之人，因業務上之過失傷害人者，處一年以下有期徒刑、拘役或一千元以下
罰金。致重傷者，處三年以下有期徒刑、拘役或二千元以下罰金。
